【裁判字號】    95,重訴,799
【裁判日期】    951127
【裁判案由】    返還匯款
【裁判全文】
臺灣臺北地方法院民事判決
原     告   甲○○○○  ○○.
法定代理人  乙○○  ○○○○○.
訴訟代理人  陳長律師
複  代理人  簡靖芬律師
被      告  第一電阻電容器股份有限公司
法定代理人  丙○○
訴訟代理人  張俊傑律師
上列當事人間請求返還匯款事件，本院於中華民國95年11月13日
言詞辯論終結，判決如下：
    主  文
被告應給付原告歐元貳拾萬零柒佰參拾參元柒角參分，及自民國
九十五年一月二十七日起至清償日止，按週年利率百分五計算之
利息。
原告其餘之訴駁回。
訴訟費用由被告負擔百分之九十九，餘由原告負擔。
本判決第一項於原告以新台幣貳佰萬元供擔保後，得假執行；但
被告如以新台幣柒佰柒拾捌萬零肆佰參拾玖元為被告供擔保後，
得免為假執行。
原告其餘假執行之聲請駁回。
    事實及理由
一、原告主張：原告於民國94年12月 9日原欲電匯一筆金額為歐
    元200,733.73元之款項至原告設於荷蘭之公司，惟因作業疏
    忽，致該筆款項誤匯至被告設於台灣中小企業銀行總行之帳
    戶內（帳號：00000000000） ，被告亦自承確有該筆款項誤
    匯至其所屬上開帳戶，且願以分期方式返還系爭款項，因被
    告侵占上開誤匯之款項，原告爰依民法第179 條、第181 條
    、第182 條第2 項、第184 條、第188 條等不當得利及侵權
    行為之法律關係，向被告請求返還上開款項等語。
    並聲明：
    (一)被告應給付原告歐元200,733.73元，及自94年12月9 日
        起至清償日止，按週年利率5 ％計算之利息。
    (二)原告願供擔保，請准宣告假執行。
二、被告則以：
    被告於查明系爭誤匯情事後，已向原告表明返還之意，被告
    係以買賣外銷電阻電容器為業，往來客戶遍及世界各地，原
    告亦為被告客戶之一，原告誤匯系爭款項予被告公司帳戶內
    ，而被告公司財務部門人員即依一般流程撥付公司應付款項
    ，因適逢農曆年間業務繁忙，被告已於農曆年後委請律師去
    電原告公司在台灣委任之代理人，表明查有誤匯款項，並願
    分期返還該筆款項之意，惟遭原告拒絕，且被告公司財務吃
    緊，並無一次返還系爭款項之能力，如准許被告分期返還，
    則原告可立即分期收回系爭款項，並使被告公司得維持公司
    運作以利返還剩餘款項，並無不利於原告之處等語，資為抗
    辯。並聲明：
    (一)原告之訴駁回。
    (二)如受不利益判決，願供擔保請求免為假執行。
三、本院得心證之理由：
(一)按無法律上之原因而受利益，致他人受損害者，應返還其利
    益；雖有法律上之原因，而其後已不存在者，亦同；民法第
    179 條定有明文。本件原告主張其於94年12月9 日誤匯歐元
    200,733.73元之款項至被告設於台灣中小企業銀行總行之帳
    戶內（帳號：00000000000） 一節，為被告所不爭執，是原
    告主張被告無法律上之原因而受有歐元200,733.73元之利益
    ，致原告受有損害，而依前開規定請求被告返還歐元
    200,733.73元，自屬有據。
(二)又按給付有確定期限者，債務人自期限屆滿時起，負遲延責
    任；給付無確定期限者，債務人於債權人得請求給付時，經
    其催告而未為給付，自受催告時起，負遲延責任；其經債權
    人起訴而送達訴狀，或依督促程序送達支付命令，或為其他
    相類之行為者，與催告有同一之效力，民法第229 條第1 項
    、第2 項定有明文。本件原告主張被告應自94年12月9 日起
    負遲延責任，並提出催款之電子郵件影本及其中譯本各1 件
    為證（參本院卷第58頁、第59頁），雖據被告否認收受上開
    電子郵件，惟被告業已自承其於農曆年前即受原告催款之通
    知，此有被告95年5 月30日民事聲明異議狀（參本院卷第4
    頁）及95年8 月31日答辯狀（參本院卷第25頁）各1 件附卷
    可稽，是參之上開條文，被告至遲應自95年1 月27日（95年
    1 月28日為除夕） 負遲延責任。
(三)綜上所述，原告依民法第179 條規定，請求被告給付歐元
    200,733.73元，及自95年1 月27日起至清償日止按週年利率
    5 ％計算之利息，為有理由，應予准許；其超過此部分之請
    求，尚屬無據，應予駁回。
四、本件判決事證已臻明確，兩造其餘攻擊防禦及舉證，核與判
    決結果無影響，爰不另一一論述，附此敘明。
五、本件兩造均陳明願供擔保，請求宣告假執行或免為假執行，
    就原告勝訴部分，核均無不合，茲分別酌定相當之擔保金額
    予以准許；至原告敗訴部分，其所為假執行之聲請因前揭訴
    之駁回而失所依附，應併予駁回。
六、訴訟費用負擔之依據：民事訴訟法第79條。
中    華    民    國    95    年    11    月    27    日
                              民事第二庭法  官    黃蓓蓓
以上正本係照原本作成
如對本判決上訴，須於判決送達後20日內向本院提出上訴狀。
中    華    民    國    95    年    11    月    27    日
                                     法院書記官   劉碧輝                                                                                                                   E


司法院資訊處製作；財團法人民間司法改革基金會備份。
